【裁判字號】    98,交抗,353
【裁判日期】    990225
【裁判案由】    聲明異議
【裁判全文】
臺灣高等法院臺南分院交通事件裁定     98年度交抗字第353號
抗告人即
受處分人    甲○○
上列抗告人因違反道路交通管理處罰條例案件，不服臺灣臺南地
方法院民國98年11月20日裁定（98年度交聲字第247號）提起抗
告，本院裁定如下：
    主文
原裁定撤銷，發回台灣台南地方法院。
    理  由
一、抗告意旨略以：本件交通事件違規之行為人應是林正安，該
    違規車輛自民國93年12月13日起即交付給林正安使用，林正
    安復又交付給林秋田、蔡文錡使用。本件處罰之違規行為
    當事人亦是林秋田、蔡文錡等二人，有該二人於95年間駕駛
    本件違規車輛之其他違反道路交通管理事件之通知單可證。
    且本件違規事發時間，抗告人正開刀住院，實無法駕駛車輛
    ，本件交通裁決書二紙，抗告人並未曾收到過，原裁定認96
    年5月25日、95年1月19日，抗告人有蓋章或簽名，應非抗告
    人所為。抗告人係本年3月間申請駕駛執照方知悉，旋在監
    理站人員協助下聲明異議。是之前並未收受裁定書，也不知
    有此違規裁決之存在。為此提起抗告，請求撤銷原裁定云云
    。
二、原處分意旨略以：抗告人所有車牌號碼C8-8261、4205-GL號
    自用一般小客車(下稱系爭車輛)，於如附件違規查詢報表所
    示各筆序號之時間、地點因各筆序號之違規行為，經各筆序
    號之舉發單位製單舉發，嗣均經移送機關即交通部公路總局
    嘉義區監理所新營監理站(下稱原處分機關)以其違規事證明
    確，依附件違規查詢報表所示各筆序號之條款及違反道路交
    通管理事件統一裁罰基準表之規定，裁處異議人如附件違規
    查詢報表所示各筆序號之金額等語。
三、原裁定略以：
    受處分人就交通部公路總局嘉義區監理所新營監理站96年
    5月24日所為之裁決處分(處分案號：新監裁違字第裁73-M00
    000000號)、95年1月17日嘉監營裁字第045號函(共84筆，
    詳如附件之違規查詢報表)聲明異議，惟上開裁決書已按受
    處分人之住所地即戶籍址「臺南縣東山鄉聖賢村北勢寮1之
    22號」掛號郵寄，該送達亦分別於95年1月19日、96年5月25
    日由抗告人本人簽名或蓋章收受無訛，此有抗告人之個人基
    本資料查詢結果1紙及原處分機關送達證書2紙附卷可稽，依
    違反道路交通管理事件統一裁罰基準及處理細則第5條及行
    政程序法第72條第1項、第73條第1項之規定，其送達程序自
    無違誤。又道路交通案件處理辦法第十二條規定交通案件聲
    明異議之在途期間，居住於臺灣地區者，當事人居住於處罰
    機關所在之鄉、鎮、市（包括縣轄市、省轄市及院轄市），
    不扣除在途期間，法院訴訟當事人在途期間標準第4條第1項
    第1款亦有明文，而受抗告人係住在臺南縣東山鄉，處罰機
    關所在之臺南縣新營市，非同一縣轄市，惟係居住於原審法
    院之管轄區域，依前揭說明，得扣除之在途期間為2日，是
    自抗告人於上開二日期合法收受上開裁定書及95年1月17日
    嘉監營裁定第045號函，異議期間均已分別於95年間及96年
    間即屆滿，然抗告人遲至98年3月2日始將其異議狀提出到新
    營監理站，有原處分機關函文乙份在卷可憑，至異議意旨略
    以：異議人自93年12月25日至96年2月9日這段期間，因病開
    刀住院云云，然異議人未提出任何證明，且上開二送達證書
    均為異議人本人蓋章或簽名收受，上述異議期間已分別於95
    年間及96年間即屆滿，應屬無疑，是本件異議人異議顯已逾
    法定聲明異議不變期間，其聲明異議自不合法律上程式，且
    無從補正，爰將異議人之異議駁回。
四、經查：
(一)按道路交通管理處罰條例第9條規定：「本條例所定罰鍰之
    處罰，受處罰人接獲違反道路交通管理事件通知單後，於十
    五日內得不經裁決，逕依第九十二條第三項之罰鍰基準規定
    ，向指定之處所繳納結案；不服舉發事實者，應於十五日內
    ，向處罰機關陳述意見；其不依通知所定期限前往指定處所
    聽候裁決，且未依規定期限繳納罰鍰結案或向處罰機關陳述
    意見者，處罰機關得逕行裁決之。」，再依行政程序法第95
    條規定：「行政處分除法規另有要式之規定者外，得以書面
    、言詞或其他方式為之。以書面以外方式所為之行政處分，
    其相對人或利害關係人有正當理由要求作成書面時，處分機
    關不得拒絕。」，末依行政程序法第110條第1項規定有：「
    書面之行政處分自送達相對人及已知之利害關係人起；書面
    以外之行政處分自以其他適當方法通知或使其知悉時起，依
    送達、通知或使知悉之內容對其發生效力」。復按，違反道
    路交通管理事件統一裁罰基準及處理細則第11條規定：「行
    為人有本條例之情形者，應填製舉發違反道路交通管理事件
    通知單，並於被通知欄予以勾記，其通知聯依下列規定辦理
    ：．．．三、逕行舉發者，應按已查明之資料填註車牌號碼
    、車輛種類、車主姓名或地址，並於通知單上方空白處加註
    逕行舉發之文字後，由舉發機關送達被通知人」，足見「違
    反道路交通管理事件通知單」應合法送達於受通知人後，警
    察機關始完成舉發之程序，另處罰機關亦始得據以裁決。
(二)本案經遍查移送機關及原審送交本院之全部案卷及資料，查
    無原處分機關所稱如附件之違規查詢報表所示之對抗告人所
    填製之「舉發違反道路交通管理事件通知單」，從而原處分
    機關認抗告人甲○○所有之C8-8261號、4205-GL號車輛有違
    反道路交通管理事件共計84件云云，是否真實，並無資料佐
    證，此部分原審未命原處分機關補正，即有未洽；另行政處
    分係以合法送達為生效要件，如未合法送達，自不生效力亦
    無從起算執行期間，如裁處機關因未合法送達，而逾越裁處
    權期間，自不得再行裁罰。本件既無如附件之違規查詢報表
    所示抗告人之「舉發違反道路交通管理事件通知單」之合法
    送達之相關資料，則抗告人有無接獲「舉發違反道路交通管
    理事件通知單」及警察機關是否已完成舉發之程序或處罰機
    關之裁決是否已合法生效，即非無疑，原審未命原處分機關
    提出上開「舉發違反道路交通管理事件通知單」之送達文件
    ，即遽認上開裁決已合法生效，因而認抗告人之異議已逾期
    ，容有未洽。
五、綜上，本件卷內既無原處分機關就如附件之違規查詢報表所
    示抗告人之「舉發違反道路交通管理事件通知單」，及合法
    送達之相關資料，原審疏未注意及此，逕予裁定駁回異議，
    尚有未洽。抗告意旨雖未就上開不當部分指摘，惟原裁定既
    有上開可議之處，自應由本院將原裁定撤銷，發回原審法院
    另為適當之處置。
六、據上論斷，應依道路交通管理處罰條例第87條第2項、道路
    交通案件處理辦法第26條、刑事訴訟法第413條，裁定如主
    文。
中    華    民    國    99    年    2     月    25    日
                  刑事第四庭    審判長法  官  吳志誠
                                      法  官  彭喜有
                                      法  官  羅心芳
以上正本證明與原本無異。
不得再抗告。
                                      書記官  蔡振豐
中    華    民    國    99    年    2     月    25    日

司法院資訊處製作；財團法人民間司法改革基金會備份。
